【裁判字號】    98,訴,1409
【裁判日期】    981029
【裁判案由】    偽造文書等
【裁判全文】
臺灣臺南地方法院刑事判決              98年度訴字第1409號
公  訴  人  臺灣臺南地方法院檢察署檢察官
被      告  甲○○
上列被告因偽造文書等案件，經檢察官提起公訴（98年度偵字第
9335號），被告於本院準備程序進行中，就被訴事實為有罪之陳
述，經本院合議庭裁定由受命法官獨任進行簡式審判程序，判決
如下：
    主  文
甲○○犯侵占遺失物罪，處罰金新臺幣伍仟元，如易服勞役，以
新臺幣壹仟元折算壹日；又犯行使偽造私文書肆罪，均累犯，各
處有期徒刑參月，如易科罰金，均以新台幣壹仟元折算壹日，各
簽帳單「持卡人簽名欄」處偽造之「李良分」署押壹枚沒收。應
執行有期徒刑陸月，如易科罰金，以新台幣壹仟元折算壹日，偽
造之「李良分」署押肆枚均沒收。
    事  實
一、甲○○曾因違反毒品危害防制條例案件，經國防部南部軍事
    法院判處有期徒刑1年6月確定，並於民國98年3月12日執行
    完畢。詎其猶不知悔改，於98年4月11日20時許，在臺南縣
    新營市○○路旁，拾獲丙○○所有而遺失之台北富邦商業銀
    行信用卡1張（卡號：0000000000000000號），竟意圖為自
    己不法之所有，以易持有為所有之意思，予以侵占入己。又
    基於偽造私文書復持以行使及詐欺取財之犯意，持上開丙○
    ○之信用卡，於下列特約商店刷卡消費：(一)於98年4月16 日
    13時56分許，騎乘機車，至高雄縣鳥松鄉○○路121號「全
    國加油站」加油，持丙○○之前開信用卡，刷卡消費新台幣
    （下同）100元，並在簽帳單上偽簽「李良分」姓名，製作
    丙○○刷卡消費之不實事項於簽帳單上，持以向加油站之員
    工行使，致使加油站之員工陷於錯誤，允其簽帳消費，致生
    損害於丙○○、全國加油站及台北富邦商業銀行對信用卡管
    理之正確性。(二)於同日15時18分許，在高雄縣建國2路318號
    高雄火車站，購買自強號車票(高雄至臺南)，持丙○○之前
    開信用卡，刷卡消費107元，並在簽帳單上偽簽「李良分」
    姓名，製作丙○○刷卡消費之不實事項於簽帳單上，持以向
    台灣鐵路局之員工行使，致使該名員工陷於錯誤，允其簽帳
    消費，致生損害於丙○○、台灣鐵路局及台北富邦商業銀行
    對信用卡管理之正確性。(三)於98年4月17日15時57分許，騎
    乘機車，至台南市○○路○段335號「中國石油和順站」加油
    ，持丙○○之前開信用卡，刷卡消費85元，並在簽帳單上偽
    簽「李良分」姓名，製作丙○○刷卡消費之不實事項於簽帳
    單上，持以向加油站之員工行使，致使加油站之員工陷於錯
    誤，允其簽帳消費，致生損害於丙○○、和順加油站及台北
    富邦商業銀行對信用卡管理之正確性。(四)於同日16時37分許
    ，至址設於臺南市○○路○段187號「金華山銀樓」，購買金
    項鍊1條，持丙○○之前開信用卡，刷卡消費10,37 8元，並
    在簽帳單上偽簽「李良分」姓名，製作丙○○刷卡消費之不
    實事項於簽帳單上，持以向金華山銀樓店員謝愛蓮行使，致
    使謝愛蓮陷於錯誤，允其簽帳消費，致生損害於丙○○、金
    華山銀樓及台北富邦商業銀行對信用卡管理之正確性。嗣經
    台北富邦商業銀行於同年4月17日，以簡訊通知丙○○上開
    金項鍊之消費，丙○○發覺上述信用卡遭人盜刷，乃報警處
    理，經警循線查獲上情。
二、案經由臺南市警察局第三分局報告臺灣臺南地方法院檢察署
    檢察官偵查起訴。
    理  由
一、本件被告甲○○所犯為死刑、無期徒刑、最輕本刑為3年以
    上有期徒刑以外之罪，亦非屬高等法院管轄第一審之案件，
    其於準備程序進行中，先就被訴事實為有罪之陳述，經法官
    告知簡式審判程序之旨，並聽取檢察官之意見後，本院合議
    庭依刑事訴訟法第273條之1第1項、第273條之2等規定，裁
    定進行簡式審判程序，且不受同法關於證據能力認定規定及
    調查方式之限制，合先敘明。
二、上開事實業據被告甲○○迭於警詢、偵查及本院審理中自白
    不諱。證人即被害人丙○○於警詢證述其於上述時地遺失前
    開信用卡及該信用卡於上述時地遭他人盜刷之事實綦詳；證
    人即金華山銀樓店員謝愛蓮於警詢證述被告於上述時地購買
    金鍊項1條，持丙○○之信用卡刷卡消費10,378元，並在簽
    帳單上偽簽「李良芬」姓名之事實。此外，復有簽帳單4紙
     (影本3紙、正本1紙)、上述信用卡冒刷明細表1份等在卷可
    佐。事證明確，被告自白侵占遺失物偽簽帳單詐欺上述店家
    之事實可資認定。
三、按持卡人於特約商店信用卡簽帳單上簽立署押，係表示該持
    卡人有在該特約商店消費簽帳單上所示之事項及金額之事實
    ，而特約商店可據以向約定之銀行請款，銀行再轉向持卡人
    請款之意，故如有偽簽他人署押於信用卡簽帳單者，自足生
    損害於他人，應成立偽造私文書罪。是核被告於拾獲被害人
    丙○○遺落之台北富邦商業銀行信用卡一張部分，係犯刑法
    第337條之侵占遺失物罪；至其持上開信用卡，4次冒用被害
    人丙○○名義至特約商店刷卡消費，再於簽帳單上偽造「李
    良分」之簽名，並持以行使付帳，致使特約商店店員陷於錯
    誤，同意其簽帳消費並交付貨品，此部分所為均係犯刑法第
    216條、210條之行使偽造私文書罪及同法第339條第1項之詐
    欺取財罪。又被告於簽帳單上偽造署名之行為係偽造私文書
    之階段行為，其偽造私文書後復持以行使，偽造私文書之低
    度行為，為行使之高度行為所吸收，皆不另論罪。而被告以
    一盜刷信用卡購物之行為，同時觸犯行使偽造私文書罪及詐
    欺取財罪，係一行為同時觸犯2罪名，屬想像競合犯，應依
    刑法第55條之規定，從一重以行使偽造私文書罪處斷。而被
    告所犯侵占遺失物及4次行使偽造私文書等5罪間，應分論併
    罰。
四、再被告有前揭事實欄所載犯罪科刑並執行完畢之情形，有臺
    灣高等法院被告前案紀錄表一份在卷可查，其受有期徒刑執
    行完畢後，5年內故意再犯有期徒刑以上之罪，除侵占遺失
    物罪法定刑為罰金不論累犯外，餘均為累犯，應依刑法第47
    條第1項之規定加重其刑。
五、茲審酌被告素行非佳暨其犯罪之動機係貪小便宜、目的為不
    勞而獲、手段尚稱平和、犯罪所得不多及所為擾亂金融秩序
    之穩定與信用卡交易安全之程度、對被害人所生之困擾，犯
    後坦承犯行之態度等一切情狀，分別量處如主文所示之刑及
    諭知易刑之折算標準，並就有期徒刑部分另依法定應執行刑
    及易科罰金之折算標準。至於罰金部分則依法應併執行之，
    附此敘明。
六、按偽造之印章、印文或署押，不問屬於犯人與否，沒收之，
    刑法第219條定有明文。被告有關刷卡之4紙簽帳單均因已提
    出行使，非屬被告所有之物而不得沒收，惟被告分別於4紙
    簽帳單上偽造之「李良分」署名各1枚，合計4枚，為偽造之
    署押，應依刑法第219條之規定宣告沒收。
據上論斷，應依刑事訴訟法第273條之1第1項、第299條第1項前
段，刑法第337條、第210條、第216條、第339條第1項、第55條
、第51條第5款、第47條第1項、第219條，刑法施行法第1條之1
，判決如主文。
本案經檢察官乙○○到庭執行職務
中    華    民    國    98    年    10    月    29    日
                  刑事第一庭    法  官  夏金郎
以上正本證明與原本無異
如不服本判決應於收受本判後10日內向本院提出上訴書狀，並應
敘述具體理由。其未敘述上訴理由者，應於上訴期間屆滿後20日
內向本院補提理由書狀（均須按他造當事人之人數附繕本）「切
勿逕送上級法院」。
                                書記官  田富蓉
中    華    民    國    98    年    10    月    29    日
所犯法條：
中華民國刑法第337條：
意圖為自己或第三人不法之所有，而侵佔遺失物、漂流物或其他
離本人所持有之物者，處 5 百元以下罰金。
中華民國刑法第210條：
偽造、變造私文書，足以生損害於公眾或他人者，處 5 年以下有
期徒刑。
中華民國刑法第216條：
行使第 210 條至第 215 條之文書者，依偽造、變造文書或登載
不實事項或使登載不實事項之規定處斷。


司法院資訊處製作；財團法人民間司法改革基金會備份。
